【裁判字號】    90,上易,668
【裁判日期】    900321
【裁判案由】    傷害等
【裁判全文】
臺灣高等法院刑事判決                              九十年度上易字第六六八號
    上  訴  人
    即  被  告  乙○○
右上訴人因傷害等案件，不服臺灣桃園地方法院八十九年度易字第三二五號，中華民
國八十九年八月三十一日第一審判決（起訴案號：臺灣桃園地方法院檢察署八十九年
度偵字第一七五號），提起上訴，本院判決如左：
    主  文
原判決撤銷。
乙○○傷害人之身體，處有期徒刑陸月，如易科罰金以參佰元折算壹日；又損壞他人
之汽車車門，足生損害於他人，處有期徒刑參月，如易科罰金以參佰元折算壹日。應
執行有期徒刑捌月，如易科罰金以參佰元折算壹日。
    事  實
一、乙○○於民國（下同）八十五年間，因竊盜罪，經台灣新竹地方法院判處有期徒
    刑三月，緩刑二年，緩刑期內交付保護管束（緩刑期滿未撤銷）；八十八年間因
    妨害兵役，經台灣苗栗地方法院判處有期徒刑三月，如易科罰金，以參佰元折算
    壹日，至八十九年一月三日易科罰金執行完畢（按不構成累犯）。
二、乙○○於八十八年十一月五日下午五時許，駕駛自用小客車，沿桃園縣桃園市○
    ○路○段往國際機場方向之外側車道行駛時，途中遇甲○○同向駕ＫＹ─二六三
    七號車行駛在其前方，因車速較慢，乙○○不耐按鳴喇叭，甲○○因見內側車道
    無車，自忖乙○○可變換車道，遂不予理會，乙○○見狀一時氣憤乃超越甲○○
    之汽車，並以汽車將甲○○逼至路旁，旋下車步行至甲○○車旁出言開罵（此部
    分未據告訴及起訴），再上車上路，待行至南崁路與富國路交岔口時，因甲○○
    亦往同方向行駛，致乙○○誤以為甲○○在跟蹤，再以車將甲○○逼停路旁後，
    旋持棒球棒下車衝至甲○○車旁，質問甲○○為何跟蹤他，繼而基於毀損之犯意
    持棒球棒敲擊甲○○之車門，造成車體凹陷及烤漆脫落後，足生損害於甲○○。
    乙○○旋驅車離去，甲○○因見其車無端遭人破壞，心有未甘，立即一路尾隨乙
    ○○之汽車，欲知乙○○之所在，再報警處理，詎跟至桃園縣蘆竹鄉○○村○○
    路五二五號前停車欲報警時，乙○○即衝上前來，基於普通傷害之犯意，持棒球
    棒毆打甲○○之頭部及左大腿，致甲○○右耳部撕裂傷一公分、左大腿後瘀腫三
    ｘ七公分等傷害。
三、案經甲○○訴由桃園縣警察局大園分局報請台灣桃園地方法院檢察署檢察官偵查
    起訴。
        理  由
一、訊據上訴人即被告乙○○矢口否認有右開犯行，辯稱：係伊按鳴喇叭欲超越被害
    人之汽車，致被害人心生不滿，先兩車並行搖下車窗質問伊為何按喇叭，伊不予
    理睬加速前行，被害人竟一路尾隨至海山路二段其岳父住處，被害人立即下車向
    伊衝來，二人遂相互毆打，並未有持鋁棒敲車及打人之情事云云。
二、經查：依被告所言本事件之起因，緣於被害人遭被告按喇叭超車而心生不悅，致
    一路尾隨被告，被告始與之發生衝突，然被告身高一百八十二公分，體重七十二
    公斤，年二十八歲，體形高大，年輕力壯，被害人身高則僅一百六十五公分，體
    重五十六公斤，年三十三歲，此經二人於原審審理時供明，相較之下，被害人身
    材顯然單薄瘦小。衡諸常情，鮮有弱小者會主動向強者尋釁，是被告所言已難置
    信。又被告復稱知悉被害人駕車在後尾隨，則被告為求自保當會將車開往其所熟
    識之處，以尋求親人或朋友之支援，被害人顯然亦可預見及此，則其竟不顧隻身
    一人單獨前往被告之「地盤」找被告理論，恐有反遭被告鳩人修理之虞，仍決意
    為之，顯然必受相當損害，否則無以致之，足徵被害人供稱其二度遭被告以車逼
    往路邊停車，且於第二次停車之時為被告以棒球棒敲擊車身後，始起意尾隨被告
    等語，自足採信。此外，被害人復提出敏盛醫院驗傷單（偵查卷第七頁）及車損
    照片（偵查卷第八頁）足資佐證。是被告毀物、傷人之犯行，事證明確，堪以認
    定。本案事證既然明確，則被告聲請再傳訊其配偶陳怡禎到庭作證，核無必要，
    附此說明。
三、核被告乙○○所為係犯刑法第三百五十四條之毀損器物罪及同法第二百七十七條
    第一項之普通傷害罪。被告所犯上開二罪，犯意各別，犯罪構成要件亦殊，應予
    分論併罰。
四、原審據以論罪科刑固非無見，惟查原判決對於被告乙○○之素行前科未予敘述，
    就毀損罪部分事實欄，並未敘明足生損害於告訴人甲○○，主文亦未書明「足生
    損害於他人」；又據上論斷欄未引用刑法第四十一條第一項前段，罰金罰鍰提高
    標準條例第二條贅書「前段」均尚有未洽。被告乙○○上訴意旨否認犯罪雖未足
    採，但原判決既有前揭可議之處，仍屬無可維持，應由本院將原判決撤銷改判。
    爰審酌被告乙○○犯罪之動機、手段及其品性、生活狀況、智識程度、犯罪所生
    之損害、犯罪後猶飾詞否認等一切情狀，量處如主文所示之刑，並定其應執行之
    刑及諭易科罰金之折算標準。
據上論斷，應依刑事訴訟法第三百六十九條第一項前段、第三百六十四條、第二百九
十九條第一項前段、刑法第三百五十四條、第二百七十七條第一項、第四十一條第一
項前段、第五十一條第五款，罰金罰鍰提高標準條例第一條前段、第二條，判決如主
文。
本案經檢察官張啟彬到庭執行職務。
中      華      民      國    九十      年      三      月    二十一    日
                                臺灣高等法院刑事第廿四庭
                                    審判長法  官  陳  貽  男
                                          法  官  陳  憲  裕
                                          法  官  王  炳  梁
右正本證明與原本無異。
不得上訴。
                                          書記官  潘  大  鵬
中      華      民      國    九十      年      三      月    二十二    日
附錄本案論罪科刑法條全文
刑法第三百五十四條
毀棄、損壞前二條以外之他人之物或致令不堪用，足以生損害於公眾或他人者，處二
年以下有期徒刑、拘役或五百元以下罰金。
刑法第二百七十七條
傷害人之身體或健康者，處三年以下有期徒刑，拘役或一千元以下罰金。
犯前項之罪，因而致人於死者，處無期徒或七年以上有期徒刑，致重傷者，處三年以
上、十年以下有期徒刑。


司法院資訊處製作；財團法人民間司法改革基金會備份。
